【裁判字號】    97,易,2002
【裁判日期】    971231
【裁判案由】    竊盜
【裁判全文】
臺灣彰化地方法院刑事判決              97年度易字第2002號
公  訴  人  臺灣彰化地方法院檢察署檢察官
被      告  丙○○
上列被告因竊盜案件，經檢察官提起公訴（97年度偵字第9242號
），本院判決如下：
    主  文
丙○○無罪。
    理  由
一、本件為刑事訴訟法第376條第2款所列案件，依同法第284條
    之1規定，由法官獨任審判，先予敘明。
二、公訴意旨略以：被告丙○○因自己所有引擎號碼GG167549號
    之機車，原本懸掛之RZW-013號車牌遭註銷，竟意圖為自己
    不法之所有，於民國97年7月20日晚間12時許，在位於彰化
    市○○路149號之發明機車行附近，徒手竊取告訴人乙○○
    所有，交由甲○○保管之SNR-263號機車車牌1面，得手後懸
    掛於其所有之上開機車。因認被告涉犯刑法第320條第1項之
    盜罪嫌等語。
三、按公訴案件犯罪證據之蒐集，及提起公訴後，對犯罪事實之
    舉證責任及指出證明之方法，均屬公訴人之職責。原則上法
    院僅於當事人之主張及舉證範圍內進行調查證據，其經法定
    程序調查證據之結果，認已足以證明犯罪事實時，始得為犯
    罪事實之認定。若所得證據其為訴訟上之證明，於通常一般
    人仍有合理之懷疑存在，尚未達於可確信其真實之程度者，
    在該合理懷疑尚未剔除前，自不能為有罪之認定。法院不得
    以偵查機關就某種犯罪之調查不易，即放棄上開原則之堅持
    ，以致違背刑事訴訟無罪推定及嚴格證明之原則，其理甚明
    。最高法院有94年度台上字第2033號判決可循。
四、本件公訴人認被告涉犯刑法第320條第1項之竊盜罪嫌，所憑
    無非以：證人劉兆民、甲○○及證人即告訴人乙○○之證言
    ，以及扣案之SNR-263號車牌1面等為其論據。
五、訊據被告堅決否認有何竊盜犯行，辯稱：上揭SNR-263號車
    牌，係證人甲○○借其使用，其先前供稱該車牌係撿來一節
    ，係因怕證人甲○○涉及刑案，才為此供述等語。
六、經查：
  (一)證人甲○○於警、偵訊時，固證稱伊未有將SNR-263號車牌
    ，借給被告使用之情事。惟於本院詰問時結證稱：「今年7
    、8月時，他（指被告）有問過我有沒有不要的車牌，我半
    開玩笑說，那裡有一塊（指SNR-263號車牌），但車主會來
    辦報廢，被告沒有說什麼就走了，他走之前，我有看到他沒
    有把車牌拿走，當時車牌還在我店裡」等語，並稱於本院詰
    問時所述，較偵查中為正確（見本院卷第26頁背面、第27頁
    ）。亦即證人甲○○曾於被告向其洽詢有無車牌可供使用時
    ，半開玩笑稱「那裡有一塊」。另證人宋旺樹於本院詰問時
    ，亦結證稱：「我去機車行跟被告、甲○○喝酒……被告先
    前提過好幾次沒有車牌……我坐在那裡……甲○○說眼鏡的
    （指被告），你沒有車牌，那邊有一塊」等語（見本院卷第
    30頁），亦即證人甲○○確曾對被告說其那邊有塊車牌。互
    核證人甲○○、宋旺樹在本院隔離詰問下，對同一事實之供
    述情節相符，是其等於本院所述之上揭證言應可採信。按此
    ，證人甲○○雖未明示出借上揭SNR-263號車牌供被告使用
    ，但其既對被告稱「沒有車牌，那裡有一塊」等語，縱使證
    人甲○○自稱係屬開玩笑，然被告是否果真認識證人甲○○
    所為表示係屬玩笑話？何況，衡諸常情，證人甲○○該「沒
    有車牌，那裡有一塊」之語意，是隱含有可以使用該車牌之
    意思在內。於此情形，被告之取用上揭SNR-263號車牌，究
    係出於誤信證人甲○○之上揭玩笑話，以為證人甲○○願出
    借該車牌而取用；抑或明知其為玩笑話，仍藉機出於意圖為
    自己不法所之竊盜故意而竊取之？顯仍存有疑竇，自難遽認
    被告係出於竊盜故意而竊取該車牌。
  (二)至於證人劉兆民騎乘上揭被告所有擅自懸掛SNR-263號車牌
    之機車，經警方查獲，而扣得該車牌1面，以及證人劉兆民
    於警詢證稱：該機車為被告所有，SNR-263號車牌非伊所竊
    取等語。充其量均僅能證明被告所有之上揭機車有懸掛SNR-
    263號車牌之事實，尚不能證明被告有公訴人所指之竊盜犯
    行。另證人乙○○於警詢雖證稱：其於97年9月2日發現其所
    有停放在證人甲○○機車行旁之車號SNR-263號機車失竊等
    語。然此亦僅能證明證人乙○○所有車號SNR-263號機車失
    竊之事實，尚不能證明被告有竊取該機車之犯行。是此等證
    據均無從資為不利被告之認定。
七、綜上所述，被告雖於其所有引擎號碼GG167549號之機車懸掛
    SNR-263號車牌，但被告究係因誤以為證人甲○○出借該車
    牌而取用；抑或出於意圖為自己不法所有之竊盜故意而竊取
    之，仍有疑竇。本案因公訴人所提出之證據，仍有合理之懷
    疑存在，尚未達於可信其為真實之程度，致本院未能形成有
    罪之確信，自應對被告為無罪判決之諭知。
八、據上論斷，應依刑事訴訟法第301條第1項，判決如主文。
本案經檢察官謝雨青到庭執行職務。
中    華    民    國    97    年    12    月    31    日
                  刑事第八庭    法  官  陳銘壎
以上正本證明與原本無異。
如不服本判決應於收受判決後10日內向本院提出上訴書狀，並
應敘述具體理由。其未敘述上訴理由者，應於上訴期間屆滿後
20日內向本院補提理由書(均須按他造當事人之人數附繕本)
「切勿逕送上級法院」。
告訴人或被害人對於判決如有不服具備理由請求檢察官上訴者，
其上訴期間之計算係以檢察官收受判決正本之日期為準。
中    華    民    國    97    年    12    月    31    日
                                書記官  楊筱惠


司法院資訊處製作；財團法人民間司法改革基金會備份。
